臺灣板橋地方法院民事裁定　　　　　　 96年度重訴字第300號
反訴原告
即　被　告　乙○○
　　　　　　　　　　　　6號三.
訴訟代理人　盧建宏律師
反訴被告
即　原　告　甲○○
訴訟代理人　繆璁律師
上列當事人間請求塗銷抵押權登記事件，被告提起反訴，本院裁
定如下：
    主  文
反訴駁回。
反訴訴訟費用由被告反訴原告負擔。
    理  由
一、按反訴之標的，如專屬他法院管轄，或與本訴之標的及其防
    禦方法不相牽連者，不得提起，民事訴訟法第260 條第1 項
    定有明文。
二、本件反訴意旨略以：緣73年10月1 日訴外人柯茂松所有坐落
    台北縣林女鄉○○段後湖小段39-2地號土地應有部分1/2 ，
    因遭中國電器股份有限公司聲請強制執行，兩造母親要求原
    訴原告出資買回，並信託登記在反訴被告名下，及由反訴被
    告於73年11月15日提供系爭土地應有部分1/2 為反訴原告設
    定第1 順位本金最高限額抵押權，嗣於74年4 月19日反訴原
    告繳清買賣價款新台幣（上開下同）65萬元，反訴被告乃系
    爭土地應有部分1/2 為反訴原告設定第2 順位本金最高限額
    抵押權，79年6 月5 日因土地價格高漲，反訴被告又為反訴
    原告設定第3 順位本金最高限額抵押權，因反訴被告起訴請
    求塗銷系爭本金最高限額抵押權，反訴原告爰提起反訴請求
    反訴被告應將台北縣林口鄉○○段後湖小段39-2地號土地應
    有部分移轉登記予反訴原告云云。
三、按「最高限額抵押權係對於債權人一定範圍內之不特定債權
    ，預定一最高限額，由債務人或第三人提供抵押物予以擔保
    之特殊抵押權。故最高限額抵押權所擔保債權必須為一定範
    圍內所發生之債權。準此以觀，最高限額抵押權不僅有其特
    定性，且最高限額抵押權係從屬於此一定範圍內之法律關係
    ，最高限額抵押權所擔保者，即係此項法律關係所不斷發生
    之債權。該一定範圍之法律關係即為最高限額抵押權之基礎
    關係。至概括最高限額抵押權，因債權人與債務人間無基本
    契約（一定之法律關係）為擔保債權發生之基礎關係，尚難
    認屬有效。查上訴人與債務人陳劉石妹於83年8 月15日設定
    之最高限額抵押權所擔保之債權範圍，係擔保債務人陳劉石
    妹在存續期間即83年8 月15日起至113 年8 月14日止，及最
    高限額範圍即588 萬元內，現在（包括過去已發生尚未清償
    者）及將來票據、借款、墊款、保證以及其他一切債務及其
    利息、遲延利息、違約金、實行抵押權費用，以及有關履行
    上開債務所需之一切費用，有抵押權設定契約書暨其他特約
    事項書在卷可稽。該約定雖泛言『一切債務』均在擔保範圍
    ，惟揆諸前揭說明，此部分因欠缺基礎關係要難認屬有效。
    是本件最高限額抵押權擔保之債權範圍應限於設定當時即83
    年8 月15日債務人對上訴人所負債務，及於存續期間內，債
    務人因票據、借款、墊款、保證之法律關係對上訴人所負之
    債務。」最高法院86年度台上字第3114號判決著有明文。
四、經查反訴原告就其所主張之信託債權，已列入系爭第1 、2
    、3 順位本金最高限額抵押權所擔保債權範圍之事實，並未
    提出任何抵押權設定契約書或其他事項約定書等抵押權設定
    文件為證，則從形式審查無從認定該信託債權係屬系爭第1
    、2 、3 順位本金最高限額抵押權之擔保範圍，則反訴原告
    對於反訴被告之信託債權是否存在，對於反訴被告請求塗銷
    第1 、2 、3 順位本金最高限額抵押權並無影響，訴訟標的
    與防禦方法均不相牽連，反訴原告提起本件反訴，於法顯有
    未合，應予駁回。
五、依民事訴訟法第249 條第1 項第6 款、第95條、第78條，裁
    定如主文。
中　　華　　民　　國　　96　　年　　12　　月　　27　　日
                  民事第三庭    法　官　何君豪
以上正本係照原本作成
如對本裁定抗告須於裁定送達後10日內向本院提出抗告狀，並應
繳納抗告費新台幣
1,000元整。
中　　華　　民　　國　　96　　年　　12　　月　　27　　日
                                書記官　蕭興南
